【裁判字號】    95,聲再,12
【裁判日期】    951128
【裁判案由】    訴訟救助
【裁判全文】
臺灣高等法院民事裁定                  95年度聲再字第12號
再審聲請人  乙○○
上開再審聲請人因與再審相對人丙○○、甲○○間就本院九十五
年度再易字第一三九號給付買賣價金事件聲請訴訟救助，對於本
院九十五年度聲字第三二九號確定裁定聲請再審，本院裁定如下
：
    主  文
再審之聲請駁回。
再審聲請訴訟費用由再審聲請人負擔。
    理  由
一、本件再審聲請論旨略以：本院九十五年度聲字第三二九號駁
    回伊聲請訴訟救助之確定裁定（下稱原確定裁定），認定伊
    非無資力支出訴訟費用，違反最高法院二十九年抗字第一七
    九號判例有關無資力之解釋，顯有民事訴訟法第四百九十六
    條第一項第一款所規定適用法規顯有錯誤之再審事由。另原
    確定裁定漏未斟酌伊每月薪資縱為新台幣（下同）四萬零一
    百六十元，扣除應扣金額四千四百九十七元、及再審相對人
    丙○○等債權人強制執行之債務一萬三千三百八十六元後，
    僅餘二萬零五百九十七元；另伊夫妻名下雖有十二筆不動產
    ，然因再審相對人即伊胞兄甲○○債務不履行而牽動伊應負
    連帶清償債務，上開不動產均遭債權人聲請法院查封拍賣；
    又伊夫妻積欠馬來西亞商富析資產管理有限公司約一千二百
    十五萬元、雲林縣口湖鄉農會約一千萬元、台灣土地銀行北
    港分行七百四十萬元，合計達二千九百五十五萬元；又伊因
    家族聯保關係，而為伊姐夫鄭高村、外甥鄭生昌連帶保證近
    四千萬元債務；另伊對再審相對人甲○○強制執行六筆土地
    ，雖曾分配九百四十萬零二百十元，但遭再審相對人丙○○
    等債權人扣押，根本無法取得分文，是原確定裁定亦具有民
    事訴訟法第四百九十六條第一項第十三款所規定當事人發現
    未經斟酌之證物或得使用該證物之再審事由云云，並提出薪
    資表及分配表為證。
二、關於再審聲請人主張原確定裁定具有民事訴訟法第四百九十
    六條第一項第一款所規定適用法規顯有錯誤之再審事由部分
    ：
    查原確定裁定已於理由內敘明：「經依職權由線上查詢聲請
    人（即再審聲請人）之九十三年至九十五年度財產資料，由
    稅務電子閘門財產所得明細表顯示，聲請人九十五年度財產
    有薪資所得六十四萬一千一百零七元、房屋一筆、田賦七筆
    、土地二筆，財產總額為五百九十九萬八千二百七十四元；
    九十三年度財產所得七十四萬一千二百零五元、房屋一筆、
    田賦七筆、土地二筆，財產總額為五百九十九萬八千二百七
    十四元，且聲請人於九十二年間強制執行相對人甲○○六筆
    土地，最低拍賣底價合計為八百九十四萬五千元，聲請人復
    於八十八年間向法院提存擔保金二百萬元，此有臺灣雲林地
    方法院九十二年年度執字第一○三八九號、九十四年度執字
    第二一六九號拍賣公告、臺灣台北地方法院八十八年度存字
    第五八八號提存書附在本院九十五年度聲字第六三號民事聲
    請卷內可稽，聲請人既有如上述之財產及債權，足見聲請人
    並無「窘於生活，且缺乏經濟信用」之情事，依上述判例（
    即指最高法院四十三年台抗字第一五二號判例）意旨，自非
    無資力支出訴訟費用者，自無准許訴訟救助之餘地」。按「
    民事訴訟法第一百零七條所謂當事人無資力支出訴訟費用，
    並非當事人全無財產之謂，當事人雖有財產而不能自由處分
    者，如無籌措款項以支出訴訟費用之信用技能，即為無資力
    支出訴訟費用」，固據最高法院二十九年抗字第一七九號著
    有判例，惟再審聲請人既有上開財產，雖因被查封而無法處
    分，然其既能籌措二百萬元之現金作為提存法院之擔保金，
    顯見再審聲請人並非無籌措款項以支出訴訟費用之信用技能
    ，尚非無資力支出訴訟費用。足見原確定裁定與上開最高法
    院二十九年抗字第一七九號判例並無違背，自無民事訴訟法
    第四百九十六條第一項第一款所規定適用法規顯有錯誤之再
    審事由。
三、關於再審聲請人主張原確定裁定具有民事訴訟法第四百九十
    六條第一項第十三款所規定當事人發現未經斟酌之證物或得
    使用該證物之再審事由部分：
    查原確定裁定已於裁定前依職權由線上查詢再審聲請人之九
    十三年度至九十五年度財產資料，由稅務電子閘門財產所得
    明細表顯示，再審聲請人九十五年度財產有薪資所得六十四
    萬一千一百零七元、房屋一筆、田賦七筆、土地二筆，財產
    總額為五百九十九萬八千二百七十四元；九十三年度財產所
    得七十四萬一千二百零五元、房屋一筆、田賦七筆、土地二
    筆，財產總額為五百九十九萬八千二百七十四元，且再審聲
    請人於九十二年間強制執行再審相對人甲○○六筆土地，最
    低拍賣底價合計為八百九十四萬五千元，再審聲請人復於八
    十八年間向法院提存擔保金二百萬元等情，已如上述。足見
    再審聲請人之薪資所得業經原確定裁定予以斟酌。雖再審聲
    請人對再審相對人甲○○強制執行六筆土地，獲分配九百四
    十萬二百十元，然遭再審相對人丙○○等債權人扣押，無法
    取得分文，及再審聲請人夫妻積欠馬來西亞商富析資產管理
    有限公司約一千二百十五萬元、雲林縣口湖鄉農會約一千萬
    元、台灣土地銀行北港分行七百四十萬元，合計達二千九百
    五十五萬元；另再審聲請人因家族聯保關係，而為伊姐夫鄭
    高村、外甥鄭生昌連帶保證近四千萬元債務，縱屬實在，惟
    再審聲請人既有能力籌措二百萬元之現金作為提存法院之擔
    保金，顯見再審聲請人並非無籌措款項以支出訴訟費用之信
    用技能，尚非無資力支出訴訟費用。足見再審聲請人提出上
    開薪資表及分配表，縱經斟酌亦不能受較有利益之裁判。是
    原確定裁定亦不符合民事訴訟法第四百九十六條第一項第十
    三款所規定當事人發現未經斟酌之證物或得使用該證物之再
    審事由。
四、從而，再審聲請人以原確定裁定具有民事訴訟法第四百九十
    六條第一項第一款所規定適用法規顯有錯誤及第十三款所規
    定當事人發現未經斟酌之證物或得使用該證物之情形，聲請
    再審，為顯無理由，應予駁回。
五、爰裁定如主文。
中    華    民    國    95    年    11    月    28    日
                    民事第六庭
                        審判長法  官  林鄉誠
                              法  官  許紋華
                              法  官  楊豐卿
正本係照原本作成。
不得抗告。
中    華    民    國    95    年    11    月    28    日
                              書記官  殷丹妮


司法院資訊處製作；財團法人民間司法改革基金會備份。
